【裁判字號】    96,易,6231
【裁判日期】    970215
【裁判案由】    詐欺
【裁判全文】
臺灣臺中地方法院刑事判決              96年度易字第6231號
公  訴  人  臺灣臺中地方法院檢察署檢察官
被      告  甲○○
選任辯護人  王耀賢律師
上列被告因詐欺案件，經檢察官提起公訴（96年度偵字第18543
號），本院判決如下：
    主  文
甲○○無罪。
    理  由
一、公訴意旨略以：被告甲○○能預見將行動電話門號交付予不
    詳身分之成年人使用，足供他人作為詐騙財物匯款之工具，
    猶基於幫助他人詐欺取財之不確定故意，將其向「遠傳電信
    股份有限公司」（下稱遠傳公司）所申設之電話號碼000000
    0000號易通卡之行動門號，於不詳時地，以不詳之代價，提
    供予某真實姓名年籍不詳之成年人使用，容任他人作為詐欺
    取財之工具。嗣該不詳姓名年籍之詐騙集團成員，於九十五
    年五月九日晚間八時許，透過電腦網際網路，在雅虎奇摩拍
    賣網站上，佯以刊登拍賣NOKIA-6111型行動電話之訊息，誘
    使被害人乙○○因此陷於錯誤，誤以為投標成功，而於同日
    晚間九時十九分，匯款新台幣（下同）五千元之款項，進入
    案外人賴彥汝之臺北富邦商業銀行景美分行帳號0000000000
    00號帳戶內。嗣因被害人一直未收到商品，始發現受騙，而
    認被告涉犯刑法第三十條第一項、第三百三十九條第一項之
    幫助詐欺取財罪嫌。
二、按犯罪事實應依證據認定之，無證據不得認定犯罪事實；不
    能證明被告犯罪者，應諭知無罪之判決，刑事訴訟法第一百
    五十四條第二項、第三百零一條第一項分別定有明文。又刑
    事訴訟法第一百六十一條已於九十一年二月八日修正公布，
    該條第一項規定：檢察官就被告犯罪事實，應負舉證責任，
    並指出證明之方法。因此，檢察官對於起訴之犯罪事實，應
    負提出證據及說服之實質舉證責任。倘檢察官所提出之證據
    ，不足為被告有罪之積極證明，或所指出證明之方法，無從
    說服法院以形成被告有罪之心證，基於無罪推定之原則，自
    應為被告無罪判決之諭知，最高法院著有九十二年台上字第
    一二八號判例可資參照。
三、本件公訴人認被告涉犯幫助詐欺取財罪嫌，無非係以被害人
    於警詢時指述其上網購買行動電話，對方留下0000000000號
    電話作為聯絡，而該門號乃被告於九十二年十月六日所申辦
    為其論據。訊之被告堅決否認有何幫助詐欺取財犯行，辯稱
    ：伊申辦該門號後，於九十四年間因未繼續購買儲值卡而遭
    遠傳公司停機使用，案發時伊已非該門號之使用人，亦未提
    供該門號予他人作為詐欺取財使用等語。
四、經查：
  (一)本件詐騙集團成員持以詐騙被害人所用之0000000000門號，
    屬於易付卡，為被告於九十二年十月六日，向統一超商新莊
    門市所購買一節，有遠傳公司九十六年九月三日遠傳（企營
    ）字第09610806177號函及隨函所附易付卡客戶申請書在卷
    可稽（見核交卷第9、10頁），足見上開門號確為被告所申
    請無誤。
  (二)惟依警卷內之前述門號通聯調閱查詢單，顯示被告申辦該門
    號後，已於九十四年五月三十一日停用，是本件被害人受騙
    匯款之時即九十五年五月九日，該門號應已非被告所使用。
  (三)經本院向遠傳公司查詢被告使用該門號之起迄時間及後續由
    何人申請使用，遠傳公司回覆：被告於九十二年十月七日申
    請，使用至九十四年五月三十一日，該門號後續出租予第二
    類電信業者和宇寬頻網路股份有限公司，有遠傳公司遠傳（
    企營）字第09710105927號函附卷可憑（見本院卷第28、29
    頁），益徵本件案發時，該門號已由第三人向遠傳公司承租
    使用，被告並非該門號之使用人，進而無從提供該門號予他
    人作為詐欺取財使用。
五、綜上所述，被告雖有申請0000000000門號，然其於九十四年
    五月三十一日已停用，該門號後續由遠傳公司出租予他人使
    用。本件案發時間九十五年五月九日，被告已非該門號之使
    用人，自無從將該門號提供予詐欺集團成員作為詐騙被害人
    使用。此外，復查無其他任何積極證據，足以證明被告有公
    訴人所指犯罪事實，不能證明被告犯罪，依法應諭知被告無
    罪之判決。
據上論斷，應依刑事訴訟法第三百零一條第一項，判決如主文。
中    華    民    國    97    年    2     月    15    日
                  刑事第十二庭  審判長法  官  莊深淵
                                      法  官  蔡建興
                                      法  官  羅智文
上正本證明與原本無異。
如不服本判決，應於送達後十日內向本院提出上訴狀（須附繕本
），上訴於臺灣高等法院臺中分院。
                                      書記官  施玉卿
中    華    民    國    97    年    2     月    15    日


司法院資訊處製作；財團法人民間司法改革基金會備份。
